【裁判字號】    98,易,399
【裁判日期】    980721
【裁判案由】    偽造文書等
【裁判全文】
臺灣高雄地方法院刑事判決               98年度易字第399號
公  訴  人  臺灣高雄地方法院檢察署檢察官
被      告  戊○○
上列被告因偽造文書等案件，經檢察官提起公訴（97年度偵字第
6349、18932 號），並經本院裁定改依簡式審判程序審理，判決
如下：
    主  文
戊○○犯竊盜罪，處有期徒刑月，如易科罰金以新臺幣壹仟元
折算壹日；又犯行使偽造私文書罪共拾罪，各處有期徒刑月，
如易科罰金均以新臺幣壹仟元折算壹日，偽造如附表之「丁○○
」署押計拾枚，均沒收；又犯行使偽造準私文書罪，處有期徒刑
月，如易科罰金以新臺幣壹仟元折算壹日。應執行有期徒刑壹
年，如易科罰金以新臺幣壹仟元折算壹日，偽造如附表之「丁○
○」署押計拾枚，均沒收。
    事  實
一、戊○○於民國96年11月14日邀約友人丁○○一同逛街，並至
    高雄市前金區○○○路11號「好樂迪KTV 」某包廂內唱歌飲
    酒，竟基於意圖為自己不法之所有之竊盜犯意，利用丁○○
    離開包廂上廁所或往取食物而不注意之際，於同日20時許在
    上開包廂內，竊取丁○○所有已開卡使用之台新國際商業銀
    行（下稱台新銀行）信用卡1 張（卡號：0000000000000000
    號）、美商花旗銀行（下稱花旗銀行）信用卡1 張（卡號00
    00000000000000號）、易利信廠牌W850型號手機1 支（序號
    ：000000000000000 號）及國民身分證1 張得手。復基於意
    圖為自己不法所有及偽造、行使偽造私文書、準私文書之犯
    意，持竊得之2 張信用卡分別於附表編號1 至11所示時間、
    商店盜刷購物，其中附表編號1 至10部分在簽帳單上簽名欄
    內偽造「丁○○」之署押，並於附表編號11所示時間、地點
    以電腦操作特約商店網路系統，鍵入信用卡卡號、授權碼資
    料於電磁紀錄，均主張係丁○○本人而行使之，進行刷卡消
    費，使不知情之特約商店所屬人員均陷於錯誤，誤信其為真
    正持卡人而交付其所購買之財物或利益（盜刷金額詳如附表
    所示），詐得財物及利益共計新臺幣（下同）14萬4710元，
    足生損害於丁○○、特約商店、台新銀行、花旗銀行撥付消
    費款項及信用卡使用管理之正確性。嗣後，因丁○○發現信
    用卡失竊並發覺遭人盜用，始循線查悉上情。
二、案經台新銀行訴請臺灣高雄地方法院檢察署檢察官偵查起訴
    。
    理  由
一、本案被告戊○○所犯為死刑、無期徒刑、最輕本刑為3 年以
    上有期徒刑以外之罪，且非高等法院管轄第一審之案件，而
    其於準備程序就前揭被訴事實為有罪之陳述，經受命法院告
    知簡式審判程序之旨，並聽取當事人之意見後，本院認無不
    得或不宜改依簡式審判程序進行之處，爰依刑事訴訟法第27
    3 條之1 第1 項之規定，裁定本案進行簡式審判程序，合先
    敘明。
二、認定事實所憑證據及理由
    上開事實，業經被告坦承不諱，且經證人即被害人丁○○於
    警詢及偵查中、收購被害人丁○○上開失竊手機之長欣通信
    行店員黃鎮霖於偵查中、特約商店「名店坊」店員高莉、
    台新銀行行員乙○○、花旗銀行行員甲○○於警詢分別證述
    明確（警卷第4 、5 、6 、7 、10頁，偵一卷第15頁），並
    有高雄市政府警察局三民第二分局扣押筆錄、扣押物品目錄
    表（警卷第12至14頁）、消費錄影之翻拍相片（警卷第16、
    17頁）、被害人失竊信用卡相片、附表所示之簽帳單影本及
    電腦網路消費紀錄、花旗銀行爭議交議聲明書（警卷第33
    頁）、台新銀行掛失及指認聲明書（警卷第34、35頁）、被
    害人丁○○96年11月19日補發身分證影本（偵一卷第101 頁
    ）、花旗銀行高雄分行97年3 月19日函（偵一卷第24頁）、
    中古手機販售切結書（偵一卷第132 頁）、被害人丁○○失
    竊上開手機之通聯紀錄查詢單在卷可憑，又被告在附表編號
    2 、3 、5 、6 所示「名店坊」內，以被害人信用卡刷卡消
    費後，於96年11月14日22時11分20秒至30秒間持被害人失竊
    之上開手機向店員表示：於刷卡後立刻接獲信用卡銀行以電
    話簡訊方式告知消費金額一情，經本院勘驗「名店坊」監視
    錄影光碟無訛，有勘驗筆錄在卷可參（院二卷第24頁），足
    認被告自白與事實相符，是本案事證明確，被告上開竊盜、
    詐欺及偽造、行使偽造私文書之犯行，實堪認定，應依法論
    科。
三、論罪科刑
(一)按文書為表現足以證明法律上權利義務或事實，或足以產生
    法律上權利關係或事實之意思表示；又電磁紀錄，謂以電子
    、磁性、光學或其他相類之方式所製成，而供電腦處理之紀
    錄，且電磁紀錄，藉機器或電腦之處理所顯示之聲音、影像
    或符號，足以為表示其用意之證明者，以文書論。是信用卡
    之簽帳單，係持卡人向特約商店消費後，簽署持卡人之姓名
    ，由特約商店向發卡銀行請款，該簽帳單由持卡人簽名，即
    表示持卡人同意依據其與發卡銀行間之約定，對其所購物品
    或接受服務，均應按簽帳單之消費金額，付款予發卡銀行，
    故持卡人於簽帳單簽名，係對所簽金額負擔付款之義務，性
    質上屬消費付款契約書，亦為私文書（最高法院90年度台上
    字第6898號判決意旨參照）；又持卡人以電腦操作特約商店
    網路系統方式，鍵入信用卡卡號、授權碼等持卡人資料，製
    作刷卡繳費紀錄，性質上屬電磁紀錄，而其內容具體載明係
    由持卡人使用信用卡消費，足以表明該電磁紀錄為持卡人所
    輸入製作，自屬刑法第220 條第2 項之準私文書。
(二)核被告竊取被害人所有之上開信用卡、手機及國民身分證，
    係犯刑法第320 條第1 項竊盜罪；其在附表編號1 至10所示
    簽帳單上偽造「丁○○」之署押並持以行使，均係犯刑法第
    216 條、第210 條之行使偽造私文書罪，而其行使上開偽造
    之私文書而取得附表所示各特約商店所交付之財物，均係犯
    刑法第339 條第1 項之詐欺取財罪；又其在附表編號11所示
    以電腦操作特約商店網路系統，鍵入信用卡卡號、授權碼資
    料，製作載明由被害人使用信用卡消費之電磁紀錄，並傳送
    與特約商店電腦處理而行使，係犯刑法第216 條、第210 條
    、第220 條第2 項之行使偽造準私文書罪，而其行使上開偽
    造準私文書而取得附表編號11所示財產上利益，係犯刑法第
    339 條第2 項之詐欺得利罪。被告偽造丁○○署押行為係偽
    造簽帳單私文書之階段行為，又偽造前開私文書、準私文書
    之低度行為又為其行使偽造準私文書、準私文書之高度行為
    所吸收，均不另論罪。被告於附表編號1 至10分別持本案信
    用卡盜刷，所犯之行使偽造私文書、詐欺取財之2 罪，於附
    表編號11於電腦網路以信用卡消費，所犯之行使偽造準私文
    書、詐欺得利之2 罪，均係基於單一之決意，為實行盜刷信
    用卡消費犯行之所為，核屬一行為侵害數法益而觸犯上開2
    罪名，均為想像競合犯，皆應依刑法第55條之規定，分別從
    一重之行使偽造私文書罪、準私文書罪處斷。被告所犯前揭
    竊盜罪、行使偽造私文書罪之10罪、行使偽造準私文書罪，
    犯意各別，行為互殊，應分論併罰。起訴書附表編號11已敘
    及被告以「ezPay 」之電腦網路方式盜刷信用卡消費，詐得
    電腦網路遊戲「夢想起飛」遊戲點數之財產上利益，惟論罪
    法條漏引刑法第220 條第2 項及第339 條第2 項，業經公訴
    檢察官當庭補充（院二卷98年7 月3 日準備程序筆錄），併
    此說明。爰審酌被告竊取他人財物，侵害他人財產法益，並
    持竊得信用卡以盜刷消費，破壞社會信用卡交易之信賴關係
    ，且次數達11次，累積盜刷之金額為14萬4710元，對被害人
    及發卡銀行造成之損害未為絲毫賠償，實屬不該，惟念其犯
    後坦承犯行，且為高職肄業，每月收入約1 萬9500元，經濟
    狀況尚可及其犯罪動機、目的、手段等一切情狀，分別量處
    如主文所示之刑及以1000元折算1 日之易科罰金折算標準，
    並定其應執行之刑，併諭知如主文所示易科罰金折算標準。
    另按98年6 月19日公布之司法院大法官會議釋字第662 號解
    釋：「中華民國94年2 月2 日修正公布之現行刑法第41條第
    2 項，關於數罪併罰，數宣告刑均得易科罰金，而定應執行
    刑之刑逾6 個月者，排除適用同條第1 項得易科罰金之規定
    部分，與憲法第23條規定有違，並與本院釋字第366 號解釋
    意旨不符，應自本解釋公布之日起失其效力。」故對於數罪
    併罰，數宣告刑均得易科罰金，而定應執行之刑超過6 個月
    之案件，依司法院大法官會議釋字第366 號、662 號解釋意
    旨，仍得易科罰金。從而，被告所犯上開數罪，其法定刑均
    為有期徒刑5 年以下，宣告刑均未逾6 月，雖定應執行之刑
    逾6 個月，然依司法院大法官會議釋字第366 號、662 號解
    釋意旨，自仍得易科罰金，併予敘明。偽造如附表編號1 至
    10所示署押，應依刑法第219 條之規定宣告沒收，至被告所
    偽造之簽帳單商店存根聯非被告所有，且前開簽帳單之客戶
    存根聯並未扣案，均不宣告沒收，附此敘明。
據上論斷，應依刑事訴訟法第273 條之1 第1 項、第299 條第1
項前段，刑法第320 條第1 項、第216 條、第210 條、第220 條
第2 項、第339 條第1 項、第2 項、第55條前段、第41條第1 項
前段、第51條第5 款、第219 條，刑法施行法第1 條之1 ，判決
如主文。
本案經檢察官丙○○到庭執行職務。
中    華    民    國    98    年    7     月    21    日
                  刑事第十五庭  法  官  楊國煜
如不服本判決，應於判決送達後10日內，向本院提出上訴狀。頁
以上正本證明與原本無異。
中    華    民    國    97    年    7     月    21    日
                                書記官  王芷鈴
附錄本判決論罪法條
中華民國刑法第320條
意圖為自己或第三人不法之所有，而竊取他人之動產者，為竊盜
罪，處5 年以下有期徒刑、拘役或5 百元以下罰金。
意圖為自己或第三人不法之利益，而竊佔他人之不動產者，依前
項之規定處斷。
前二項之未遂犯罰之。
中華民國刑法第216條
行使第210 條至第215 條之文書者，依偽造、變造文書或登載不
實事項或使登載不實事項之規定處斷。
中華民國刑法第210條
偽造、變造私文書，足以生損害於公眾或他人者，處5 年以下有
期徒刑。
中華民國刑法第220條
在紙上或物品上之文字、符號、圖畫、照像，依習慣或特約，足
以為表示其用意之證明者，關於本章及本章以外各罪，以文書論
。
錄音、錄影或電磁紀錄，藉機器或電腦之處理所顯示之聲音、影
像或符號，足以為表示其用意之證明者，亦同。
中華民國刑法第339條
意圖為自己或第三人不法之所有，以詐術使人將本人或第三人之
物交付者，處5 年以下有期徒刑、拘役或科或併科1 千元以下罰
金。
以前項方法得財產上不法之利益或使第三人得之者，亦同。
前二項之未遂犯罰之。
附表：
┌──┬───────┬───────┬────┬──────┬─────┐
│編號│信用卡之發卡銀│盜刷信用卡時間│刷卡金額│偽造署押    │簽帳單影本│
│    │行及卡號      │、商店名稱    │（新臺幣│            │及電腦網路│
│    │              │              │）及詐得│            │消費紀錄之│
│    │              │              │財物或利│            │卷證出處  │
│    │              │              │益      │            │          │
├──┼───────┼───────┼────┼──────┼─────┤
│1   │台新國際商業銀│96年11月14日21│1,318元 │偽造「丁○○│警卷第26頁│
│    │行            │時8分         │詐得等值│」署名1 枚  │          │
│    │00000000000000│好樂迪-中華店 │財物    │            │          │
│    │04            │              │        │            │          │
├──┼───────┼───────┼────┼──────┼─────┤
│2   │同上          │96年11月14日21│35,000元│偽造「丁○○│警卷第27頁│
│    │              │時56分        │詐得等值│」署名1 枚  │          │
│    │              │名店坊        │財物    │            │          │
├──┼───────┼───────┼────┼──────┼─────┤
│3   │同上          │96年11月14日21│3,3000元│偽造「丁○○│警卷第28頁│
│    │              │時58分        │詐得等值│」署名1 枚  │          │
│    │              │名店坊        │財物    │            │          │
├──┼───────┼───────┼────┼──────┼─────┤
│4   │同上          │96年11月15日8 │463元   │偽造「丁○○│警卷第29頁│
│    │              │時51分        │詐得等值│」署名1 枚  │          │
│    │              │小北百貨-慶豐 │財物    │            │          │
│    │              │店            │        │            │          │
├──┼───────┼───────┼────┼──────┼─────┤
│5   │美商花旗銀行  │96年11月14日21│3,5000元│偽造「丁○○│警卷第19頁│
│    │00000000000000│時56分        │詐得等值│」署名1 枚  │          │
│    │0             │名店坊        │財物    │            │          │
├──┼───────┼───────┼────┼──────┼─────┤
│6   │同上          │96年11月14日22│16,000元│偽造「丁○○│警卷第20頁│
│    │              │時11分        │詐得等值│」署名1 枚  │          │
│    │              │名店坊        │財物    │            │          │
├──┼───────┼───────┼────┼──────┼─────┤
│7   │同上          │96年11月15日1 │1,565元 │偽造「丁○○│偵一卷第34│
│    │              │時2分         │詐得等值│」署名1 枚  │頁        │
│    │              │小北百貨-崇德 │財物    │            │          │
│    │              │店            │        │            │          │
├──┼───────┼───────┼────┼──────┼─────┤
│8   │同上          │96年11月15日9 │15,900元│偽造「丁○○│警卷第21頁│
│    │              │時31分        │詐得等值│」署名1 枚  │          │
│    │              │家樂福-愛河店 │財物    │            │          │
├──┼───────┼───────┼────┼──────┼─────┤
│9   │同上          │96年11月15日10│1,800元 │偽造「丁○○│警卷第22頁│
│    │              │時3 分        │詐得等值│」署名1 枚  │          │
│    │              │家樂福-愛河店 │財物    │            │          │
├──┼───────┼───────┼────┼──────┼─────┤
│10  │同上          │96年11月15日10│2,664元 │偽造「丁○○│警卷第23頁│
│    │              │時21分        │詐得等值│」署名1 枚  │          │
│    │              │思薇爾內衣- 家│財物    │            │          │
│    │              │樂福愛河店    │        │            │          │
├──┼───────┼───────┼────┼──────┼─────┤
│11  │同上          │96年11月15日13│2,000元 │未偽造署押  │警卷第24頁│
│    │              │時8 分        │詐得等值│            │          │
│    │              │高雄市鼓山區○○○路遊戲│            │          │
│    │              │如四路新浪潮網│「夢想起│            │          │
│    │              │路咖啡店內操作│飛」遊戲│            │          │
│    │              │電腦網路ezpay │點數    │            │          │
│    │              │消費          │        │            │          │
├──┼───────┼───────┼────┼──────┼─────┤
│    │              │              │合計盜刷│合計偽造「陳│          │
│    │              │              │金額14萬│芓妘」署名10│          │
│    │              │              │4710元  │枚          │          │
└──┴───────┴───────┴────┴──────┴─────┘


司法院資訊處製作；財團法人民間司法改革基金會備份。
